臺灣桃園地方法院民事裁定
111年度監宣字第409號
聲  請  人  莊佳晃  

相  對  人  莊李雪鶴
關  係  人  劉語柔  
上列當事人間聲請監護宣告事件，本院裁定如下：
    主      文
宣告莊李雪鶴（女，民國00年0月0日生，身分證統一編號：Z000
000000號）為受監護宣告之人。
選定聲請人莊佳晃（男，民國00年0月0日生，身分證統一編號：
Z000000000號）為受監護宣告之人莊李雪鶴之監護人。
指定劉語柔（女，民國00年0月0日生，身分證統一編號：Z00000
0000號）為會同開具財產清冊之人。
聲請程序費用由受監護宣告之人莊李雪鶴負擔。　　　　
    理      由
一、聲請意旨略以：聲請人莊佳晃係相對人莊李雪鶴之子，關係
    人劉語柔為相對人之媳婦。相對人因腦炎致不能為意思表示
    或受意思表示，或不能辨識其意思表示之效果，已達受監護
    宣告之程度，爰依民法第14條第1項、第1110條、家事事件
    法第164條之規定，請求裁定相對人為受監護宣告人，並選
    定聲請人為相對人之監護人，及指定關係人為會同開具財產
    清冊之人。如認未達監護宣告之程度，願改聲請為輔助宣告
    等語。
二、對於因精神障礙或其他心智缺陷，致不能為意思表示或受意
    思表示，或不能辨識其意思表示之效果者，法院得因本人、
    配偶、四親等內之親屬、最近一年有同居事實之其他親屬、
    檢察官、主管機關或社會福利機構之聲請，為監護之宣告，
    民法第14條第1項定有明文。次按受監護宣告之人應置監護
    人；法院為監護之宣告時，應依職權就配偶、四親等內之親
    屬、最近一年有同居事實之其他親屬、主管機關、社會福利
    機構或其他適當之人選定一人或數人為監護人，並同時指定
    會同開具財產清冊之人；法院為前項選定及指定前，得命主
    管機關或社會福利機構進行訪視，提出調查報告及建議；監
    護之聲請人或利害關係人亦得提出相關資料或證據，供法院
    斟酌，同法第1110條、第1111條亦有明文規定。復按法院選
    定監護人時，應依受監護宣告之人之最佳利益，優先考量受
    監護宣告之人之意見，審酌一切情狀，並注意下列事項：㈠
    受監護宣告之人之身心狀態與生活及財產狀況。㈡受監護宣
    告之人與其配偶、子女或其他共同生活之人間之情感狀況。
    ㈢監護人之職業、經歷、意見及其與受監護宣告之人之利害
    關係。㈣法人為監護人時，其事業之種類與內容，法人及其
    代表人與受監護宣告之人之利害關係，同法第1111條之1亦
    規定甚明。
三、經查，聲請人主張之上開事實，業據提出與其所述相符之親
    屬系統表、親屬同意書、兩造之全戶戶籍謄本、莊李雪鶴身
    心障礙證明影本、衛生福利部桃園醫院診斷證明書2份等件
    為證。嗣經本院前往相對人所在至亨護理之家勘驗相對人之
    精神狀況，並於鑑定人周孫元診所鑑定醫師林佳琪前點呼相
    對人年籍資料，相對人臥床，插鼻胃管，經點呼無反應，右
    手用束縛帶束縛；另據聲請人在場表示：相對人111年因身
    體不適住院，反覆發燒，有腦炎感染，才無口語能力，生活
    需人協助，欲以相對人帳戶支付看護費用，故為本件聲請，
    又原會同開具財產清冊之人選即相對人之配偶莊健義於上個
    月過世，故變更會同人為相對人之媳婦劉語柔，且經劉語柔
    同意擔任之等語，此有本院111年8月15日訊問筆錄可參。復
    經鑑定人林佳琪醫師對相對人實施精神鑑定後，其鑑定結果
    略以：㈠個人史及相關史：莊李雪鶴（下稱莊員），78歲女
    性，嘉義出生，出生發展無異常。學歷為高職畢業。婚後與
    先生生育有二子一女。莊員平日和先生一起生活操持家務。
    與家人相處動尚佳，和外人互動不多，先生於000年0月00日
    因病過世。病前有退化性關節炎病史，但可維持一般生活並
    自行活動。有高血壓和高血脂病史，接受藥物治療，無其他
    重大身體疾病。據兒子描述，莊員於近兩年偶出現自言自語
    、疑神疑鬼、對金錢處理有固執想法和頭痛等症狀，但莊員
    和先生對於精神科治療有遲疑，並未就醫。111年1月中，莊
    員出現食慾不佳和輕微發燒等症狀，至桃園醫院就醫後安排
    住院治療。發燒症狀有控制，但認知功能急速退化，言語表
    達退化，不太說話，認不得人。安排住院治療約兩週於同年
    1月19日出院，出院時，已不認得人，無法自主活動，大小
    便失禁，需專人照顧生活。出院後數天，再度發燒，安排第
    二次精神內科住院治療，抽取腦脊隨液檢查，發現疑似腦炎
    狀況。因持續照顧需求，桃園醫院出院後，曾接受15次高壓
    氧治療，但病情未明顯進步，故安排至至亨護理之家持續照
    顧。家屬申請外籍看護工於同年6月轉回家中持續照顧迄今
    。莊員領有111年3月25日鑑定診斷為失智症之重度殘障手冊
    。目前可自主呼吸，眼睛自主張開，無言語表達。不認得人
    ，對刺激無有意義的反應。平日24小時躺床，四肢有不自主
    揮舞動作，但無法自由活動或遵照指令做動作。不會說話，
    全天須由專人照顧。進食使用鼻胃管餵食。個人衛生需人協
    助，穿衣需完全他人協助。大小便失禁使用尿布。㈡理學檢
    查：頭部外觀無異常。可以自主呼吸。四肢肌肉萎縮，關節
    僵硬。頸部及四肢出現輕微不自主活動。右手有保護性約束
    手袋預防抓傷。㈢精神狀態檢查：意識警醒，雙眼張開，衣
    著乾淨。詢問名字，莊員無法回應。無法回答正確姓名及其
    他個人資料。對於其他問題，莊員無回應。對於算術，無法
    完成標準化測驗。請莊員閉眼、舉手，莊員無法配合。思考
    流程及内容無法探知。目前沒有明顯知覺障礙，如幻覺行為
    。判斷力、定向感缺損，不知道自己所在地，不知道今日日
    期年月。短期記憶力，無法正確完成訊息登錄。長期記憶無
    法探知。CDR(臨床失智評估量表）=5，屬於深度末期失智程
    度。㈣日常生活狀況：1.日常生活自理情形：使用尿布，大
    小便失禁。個人衛生完全需他人協助才能維持。需人餵食及
    水分。2.經濟活動能力：無經濟活動能力。3.社會性活動：
    無社會性活動能力。㈤鑑定結果：莊員符合失智症之診斷。
    因此心智缺陷，致其為意思表示、受意思表示及辨識意思表
    示效果之能力，均已達不能之程度等語，此有周孫元診所11
    1年8月22日元字第11100000293號函及所附精神鑑定報告書
    在卷可稽（見本院卷第36頁至第37頁背面）。是本院審酌相
    對人精神障礙狀態及心智缺陷之程度等情，並參諸上揭精神
    鑑定報告書之意見，認相對人業因失智症之心智缺陷，致不
    能為意思表示或受意思表示，亦不能辨識其意思表示之效果
    ，符合受監護宣告之要件，是本件聲請為有理由，應予准許
    ，爰依法宣告相對人為受監護宣告之人。
四、本院依職權囑託桃園市社會工作師公會進行訪視，其訪視後
    所提出之訪視內容及建議略以：本案之聲請人為相對人之長
    子，關係人莊健義為相對人之配偶（已歿）。相對人現安置
    於至亨護理之家，由機構提供相對人所需之照護，相對人之
    事務主要由聲請人、莊健義和相對人次子共同商討後，由聲
    請人執行之，相對人之安置費用由聲請人和相對人次子平均
    分攤。相對人次子莊宏宇以書面表示知曉且同意此案，並選
    (指)定聲請人為監護人人選；經訪視聲請人具擔任監護人意
    願。綜合評估相對人的受照顧狀況、聲請人與關係人的陳述
    未見明顯不適任之消極原因，惟仍請鈞院以相對人最佳利益
    為考量參酌相關事證後予以綜合裁量之等語，此有該公會11
    1年6月13日桃林字第111415號函所附桃園市政府社會局社會
    工作科監護（輔助）宣告調查訪視報告在卷可稽。本院審酌
    聲請人為受監護宣告之人即相對人之長子，現主責處理相對
    人個人事務，且聲請人有意願擔任監護人，又無不適或不宜
    擔任監護人之積極、消極原因，堪認如由聲請人為相對人之
    監護人，應能符合相對人之最佳利益，爰依法選定聲請人為
    相對人之監護人。又經本院選定之監護人即聲請人，自應依
    民法第1112條規定，負責照顧及養護相對人之身體及妥善為
    財產管理之職務，附此敘明。
五、關於指定會同開具財產清冊之人部分，聲請人聲請指定關係
    人劉語柔為會同開具財產清冊之人，本院參考上開訪視報告
    ，並審酌關係人為相對人之次子莊宏宇之配偶，願意擔任會
    同開具財產清冊之人，認由關係人擔任會同開具財產清冊之
    人，亦無不當，爰依前揭規定，指定關係人為會同開具財產
    清冊之人。又依民法第1113條準用同法第1099條及第1099條
    之1之規定，於監護開始時，監護人即聲請人對於相對人之
    財產，應會同關係人於2個月內開具財產清冊並陳報法院，
    監護人於財產清冊開具完成並陳報法院前，對於相對人之財
    產，僅得為管理上必要之行為，併此敘明。
六、依家事事件法第164條第2項，裁定如主文。
中　　華　　民　　國　　111 　年　　8 　　月　　30　　日
                   家事法庭     法  官　姚重珍
以上正本係照原本作成。
如對本裁定抗告須於裁定送達後10日內向本院提出抗告狀，並繳
納抗告費新臺幣1,000元。
中　　華　　民　　國　　111 　年　　8 　　月　　31　　日
                                書記官　王小萍